臺灣屏東地方法院刑事判決　　　　　　　　　　　　　　　九十三年度訴字第三號
　　公　訴　人　臺灣屏東地方法院檢察署檢察官
　　被　　　告　戊○○
　　指定辯護人　本院公設辯護人　丙○○
右列被告因殺人未遂案件，經檢察官提起公訴（九十二年度偵字第二四五０號），本
院判決如左：
     主  文
本件公訴不受理。
     理  由
一、公訴意旨略以：被告戊○○於民國九十二年三月三十日二十二時五十分許，在屏
    東縣內埔鄉○○村○○路一二二號住處臥室內，於酒後因細故與其妻甲○○發生
    爭執，竟基於殺人之犯意，先徒手抓住甲○○之頭髮並以踹踢之方式毆打甲○○
    ，致甲○○因此受有右臉頰五乘四公分淤血之傷害，嗣以電話線纏繞甲○○之頸
    部，後更至臥室外之梳妝台上拿取至於該處之刀刃長九公分、寬一點五公分、刀
    把為六公分之藍波刀一把，衝入臥室內即向甲○○之腹部刺去，並口稱「你要死
    ，我就給你死」等語，幸甲○○以其右手格擋刀刃，始倖免於難，惟仍因此受有
    右上腹刺傷一乘一公分、深二公分、右手掌撕裂傷五乘一公分等傷害，因認被告
    涉有刑法第二百七十一條第二項、第一項之殺人未遂罪嫌。
二、按殺人與傷害之區別，應以有無殺意為斷，即行為人於下手時有無決意取被害人
    生命為準，至於被害人受傷處是否致命部位、傷痕多寡、輕重為何，亦僅得供審
    判者心證之參考，究不能據為絕對之標準（參酌最高法院二十年非字第一０四號
    判例）。又刑法上殺人未遂罪責之成立，以行為人有致人於死之決心為其主觀上
    之構成要件，倘行為人在主觀上並無致人於死之意思，即難遽以殺人未遂罪相繩
    ，而判斷行為人於行為當時，主觀上是否有殺人犯意，除應斟酌其使用之兇器種
    類、攻擊之部位、行為時之態度表示外，尚應深入觀察行為人與被害人間之關係
    、衝突之起因，行為當時所受之刺激、下手力量之輕重、被害人受傷之情形及行
    為人事後之態度等各項因素，綜合予以研析，而難遽因行為人持凶器揮向被害人
    之重要部位及其口頭之詞語，而認其必有殺人之故意，最高法院著有十八年上字
    第一三０九號、十九年上字第七一八號、七十八年台上字第五二一六號等判例可
    供參考。
三、本件公訴意旨認被告涉犯刑法第二百七十一條第二項、第一項之殺人未遂罪嫌，
    係以告訴人甲○○之指訴，證人丁○○、乙○○之證述，被告自白有以電話線、
    藍波刀攻擊告訴人，及卷附診斷證明書一紙、扣案藍波刀一支為其主要論據。訊
    據被告戊○○固坦承有於上述時地徒手毆打告訴人、以電話線纏繞告訴人脖子、
    及以藍波刀刺傷告訴人之事實，惟堅決否認有何殺害告訴人之犯意，辯稱：「當
    天我喝了三瓶半的玉泉清酒，因為小孩子在哭，甲○○以為是我把小孩子弄哭，
    所以就吵起來，我因為一時生氣才順手用電話線纏她，只有勒緊一下就放掉了，
    沒有要殺她的意思，因為勒了之後還繼續吵，又有一些刺激我的言語，我才去拿
    刀子，要嚇嚇她不要再吵，後來是因為我們在床上吵，我絆到棉被，傾斜之後才
    刺到她，確實沒有要殺害我太太的意思」等語。經查：
（一）告訴人與被告為親密之夫妻關係，育有三歲、四歲之幼小子女，其等雖非情感
      甚篤，然亦無深仇大恨，案發當日係因子女吵鬧始發生爭執，被告因飲用數瓶
      玉泉清酒，自我控制力較為薄弱而肇生本案等情，業據告訴人於本院審理時供
      述明確，被告既因細故而與告訴人起爭執，自無強烈之致告訴人於死之動機。
      又告訴人於案發翌日向警員提出告訴及第一次偵訊時，均指訴要告被告傷害罪
      ，查當時距離案發時間最為接近，對案情之記憶及內心之感受亦較為清晰明確
      ，茍告訴人認被告確有殺人犯意，何以未提出殺人告訴？足證被告案發當時之
      言行舉止，均不足以令告訴人認其有殺人之意。
（二）被告因小孩吵鬧問題與告訴人發生爭執進而毆打告訴人一節，業據告訴人於本
      院審理時證述：「被告為了小孩子的事和我吵了五分鐘，先拉我的頭髮又踹我
      ，所以我右臉才受傷，接著用電話線勒我脖子幾秒鐘，拉緊一下就放掉，我還
      能呼吸，沒有受傷，然後他跑出臥室去拿一把刀，我說了一些挑釁的話，又吵
      了一下子，他就說要殺我，那時我們在床上，被告應該是踢到被子，有一點傾
      斜的走來，我害怕就握住刀子，於是在拉扯間刺到我的腹部，他有馬上鬆手，
      我有流血，但不多，當時也不覺得痛，刺到之後我還能走動說話，我不覺得很
      嚴重，他可能不知道刺到我了，因為他刀子拿著就走了。我打電話叫我媽媽來
      ，她一個多小時之後才來送我去醫院」等語明確，核與證人即被告母親乙○○
      於本院審理時證稱：「我到臥室時看到夫妻拉脖子抱在一起，被告有說要刺告
      訴人，但後來是被告纏到棉被才刺到的，我把被告拉走，告訴人有受傷沒有很
      嚴重，被告本來要將告訴人送醫，是告訴人不去，才叫岳母來」等情；及證人
      即被告妹妹丁○○於本院審理時證述：「他們吵架，我跑過去看，被告有打告
      訴人，拿旁邊的電話線纏住告訴人，確實時間我不知道，那時告訴人有抓著電
      話線，沒有喊救命，後來被告出去拿刀子，因為踢到棉被有點傾斜，而且告訴
      人握住刀子，才刺到的」等語大致相符。
（三）查頸部為人體之重要部位，以電話線緊勒，雖有致命可能，然被告僅隨手拿取
      電話線纏繞數秒鐘便已鬆手，其意顯在嚇阻告訴人爭吵，若有意要殺害告訴人
      ，豈有僅纏繞數秒鐘之理？且被告上述行為並未造成告訴人頸部受傷，業據告
      訴人供述在卷，益徵其施力並非猛烈、持續，故其辯稱此舉在嚇阻告訴人，應
      可採信。再者，告訴人右上腹刺傷僅一×一公分、深二公分，若被告有殺人意
      思，以其壯碩之身材，持上開藍波刀，面對靠近牆壁無路可退之告訴人，當可
      輕易深入刺進告訴人身體，何以未為此重手？參酌告訴人腹部傷勢面積、深度
      尚小，及事後還能如常走動、說話、等待就醫之情，足見傷勢係屬輕微，故被
      告辯稱該傷勢係在拉扯間造成，亦合常理，而可採信。何況被告在刺中告訴人
      腹部之後，並未接續下手（告訴人右手傷勢為自己握住刀子之防禦性傷痕），
      反而立即離去，顯見被告尚無置告訴人於死之意思，否則，以告訴人身為女性
      、力氣較小、當時又手無寸鐵之情形下，如被告意在殺人，當可猛力繼續砍殺
      被害人致死，惟被告僅輕刺一刀即住手，益徵其並無殺人之故意。
（四）案發後告訴人與被告雖已離婚，然雙方仍有聯繫，告訴人並於本院調查時主動
      表示願意與被告試行和解，經本院調解後，雙方以新台幣十二萬元成立和解，
      告訴人亦於本院審理時當庭表示願意原諒被告，撤回告訴不再追究，此有本院
      準備程序筆錄、和解筆錄、審判筆錄等在卷可稽，顯見案發迄今被告與告訴人
      之間相處尚屬和平，並無仇視對立之情況，此與殺人未遂罪之被害人對加害人
      恨之入骨之情形有別，可證被告前述所辯，應可採信。又審酌上述和解金額非
      鉅，益可證明本案雙方並非以殺人未遂案件視之，而是以普通傷害之賠償金額
      處理。再查被告無暴力犯罪之前科，此有卷附台灣高等法院被告全國前案紀錄
      表一份可稽，衡情被告應無僅為小孩問題而突萌殺機之理。
（五）綜上所述，本院審酌被告與告訴人間之夫妻關係、係因小孩問題及酒後失控導
      致本案發生、告訴人所受傷勢輕重、被告刺傷告訴人之後立即停手、雙方業已
      和解等一切情狀，認被告主觀上並無殺害告訴人之動機及犯意，其辯稱一時酒
      後失控出手傷人，藉此嚇阻告訴人繼續爭吵一情，應屬可採，故被告之行為，
      僅成立刑法第二百七十七條第一項之傷害罪，尚難以被害人受傷部位屬身體重
      要且可能致命之部位，遽認被告有殺人之犯意，故公訴人認被告犯刑法第二百
      七十一條第一項、第二項之殺人未遂罪，尚有未洽。
四、本院審究被告主觀上並無殺人之犯意，核其所為，應僅係犯刑法第二百七十七條
    第一項之普通傷害罪，公訴意旨認被告所為係犯刑法第二百七十一條第二項、第
    一項之殺人未遂罪嫌，尚有誤會。按告訴乃論之罪，告訴人於第一審辯論終結前
    ，得撤回其告訴；又告訴經撤回者，法院應諭知不受理之判決，刑事訴訟法第二
    百三十八條第一項，及第三百零三條第三款定有明文。本件被告係犯傷害罪，已
    如前述，依刑法第二百八十七條之規定，須告訴乃論，茲據告訴人即被害人甲○
    ○於本院審理中，當庭表示撤回告訴，有本院九十三年三月三日審判筆錄在卷可
    稽，依據前開說明，應諭知不受理之判決。
據上論斷，應依刑事訴訟法第三百零三條第三款，判決如主文。
本案經檢察官黃莉琄到庭執行職務。
中      華      民      國      九十三      年     三     月    十二    日
                                      臺灣屏東地方法院刑事第二庭
                                          審判長法  官  黃國永
                                                法  官  林昌義
                                                法  官  翁世容
右正本證明與原本無異。
如不服本判決應於收受本判決送達後十日內向本院提出上訴書狀，其未敘述上訴理由
者，並得於提起上訴後十日內向本院補提理由書狀（均須按他造當事人之人數附繕本
 ）「切勿逕送上級法院」
                                          書記官   王秋淑
中      華      民      國      九十三      年      三      月    十二  日
